臺灣板橋地方法院民事裁定　　　　　 100年度消債更字第57號
聲　請　人　朱柏宇
上列當事人因消費者債務清理事件聲請更生，本院裁定如下：
    主  文
聲請駁回。
聲請費用由聲請人負擔。
    理  由
一、按聲請更生或清算不合程式或不備其他要件者，法院應以裁
    定駁回之，但其情形可以補正者，法院應定期間先命補正，
    消費者債務清理條例（下稱消債條例）第8 條定有明文。次
    按債務人與金融機構協商成立者，不得聲請更生或清算，但
    因不可歸責於己之事由，致履行顯有重大困難者，不在此限
    ；本條例施行前，債務人依金融主管機關協調成立之中華民
    國銀行公會會員辦理消費金融案件無擔保債務協商機制與金
    融機構成立之協商，準用前項之規定，消債條例第151 條第
    5 項、第6 項分別定有明文。蓋該債務清償方案係經債務人
    行使程序選擇權而與債權人締結之債務清理契約，其即應受
    該契約之拘束，且消債務條例更生之規範目的，係在維持債
    務人基本生活之情況下，於債務人之能力範圍內盡力清償債
    務，非謂債務人得任意利用債務清理程序減輕債務，因此，
    為避免債務人針對已成立之協商方案任意毀諾，濫用更生或
    清算之債務清理程序，須債務人於協商成立後因不可歸責於
    己之事由，致其無法履行原定清償方案，始例外得依消債條
    例聲請更生或清算。又更生之聲請有下列情形之一者，應駁
    回之：(一)債務人曾依本條例或破產法之規定而受刑之宣告；
    (二)債務人曾經法院認可和解、更生或調協，因可歸責於己之
    事由，致未履行其條件；(三)債務人經法院通知，無正當理由
    而不到場，或到場而不為真實之陳述，或拒絕提出關係文件
    或為財產變動狀況之報告，亦為同條例第46條所明定，其立
    法理由以有第1 、2 款或不配合法院而為協力行為者，即足
    認其欠缺清理債務之誠意，且無聲請更生之真意，自無加以
    保護之必要。
二、本件聲請人即債務人意旨略以：伊有不能清償債務之情事，
    積欠債務總金額為新臺幣（下同）428 萬8,114 元，曾於民
    國95年7 月間，消債條例施行前，依中華民國銀行公會會員
    辦理消費金融案件無擔保債務協商機制，與金融機構台新國
    際商業銀行股份有限公司（下稱台新銀行）協商成立，分80
    期，0%，月繳3萬2,685元，惟該協商條件係銀行片面擬定，
    並強勢要求伊接受，是此協商條件乃超出伊所能負擔範圍之
    不可歸責情事。又伊於96年7 月毀諾，係因當時任職於鴻鑫
    人力股份有限公司擔任兼職人員，此職務薪資為論件計酬，
    收入平均為約5 萬元，但當時因公司營運問題而倒閉，伊另
    尋新工作因而薪水減少，故伊之毀諾係不可歸責於己之事由
    所致。伊所積欠之無擔保或無優先權之債務總額未逾1, 200
    萬元，復未經法院裁定開始清算程序或宣告破產。為此，爰
    依法聲請裁定准許更生云云。
三、查本件聲請人於消債條例施行前，曾依照中華民國銀行公會
    會員辦理消費金融案件無擔保債務協商機制，與最大債權金
    融機構台新約定自95年7 月起，分80期、利率0%，每月以3
    萬2,685 元繳納至全部清償為止，是本件債務人聲請更生，
    自須審究其是否有「不可歸責於己之事由致履行顯有重大困
    難」之情事，方為適法。然查：
  (一)聲請人於100 年4 月20日補正時，僅空言泛稱當時任職於鴻
    鑫人力股份有限公司，每月平均收入約為5 萬元，嗣因公司
    倒閉而有不可歸責於己之事由致履行顯有重大困難等語，並
    未提出相關證明文件。然依聲請人前於99年6 月3 日提出之
    更生聲請狀（見本院99年度消債更字第155 號卷），其稱於
    協商時係任職於華軒國際人才仲介公司擔任業務員，每月可
    得薪資為7 萬5,000 元，並此與本院98年度消債更字第439
    號卷中，台新銀行函檢附之收入證明切結書相同。是以聲請
    人每月收入7 萬5,000 元扣除上開協商還款金額3 萬2,685
    元後，尚餘4 萬2,315 元，顯足供聲請人與其2 名未成年子
    女之必要生活費用。即聲請人主張上開協商金額超出其所能
    負擔範圍云云，亦不可採。
  (二)復查，聲請人於提出其財產及收入狀況說明書時，始終未將
    其於99年9 月11日壽險還本收入9 萬元列入說明，且聲請人
    於100 年1 月17日尚有勞保紓困撥款存入其於臺灣土地銀行
    之帳戶，亦始終未列入聲請人提出之債權人清冊中。再者，
    聲請人主張其98年度、99年度之每月薪資所得分別為約2 萬
    7,000 元、2 萬8,000 元，並提出金圓心科技股份有限公司
    薪資發放明細表為據，惟查，聲請人前主張其任職於同一公
    司，每月薪資所得係2 萬4,000 元，亦提出薪資發放明細表
    為憑（見本院99年度消債更字第155 號卷第19頁），其中99
    年1 至5 月之應付薪資每月相差達4,000 元，聲請人之每月
    收入究為多少，尚屬不明，亦難謂聲請人已據實陳報。則聲
    請人未配合法院而為協力行為，揆諸消債條例第46條之法旨
    ，即足認聲請人欠缺清理債務之誠意，且無聲請更生之真意
    ，自無加以保護之必要。
四、綜上所述，本件聲請人聲請更生，既無不可歸責於己之事由
    致履行顯有重大困難之情事，且有不為真實陳述之情形，又
    上開欠缺皆屬無從補正，按諸首開條文，自應駁回其更生之
    聲請。
五、又銀行公會針對銀行公會協商案件已毀諾之客戶，業已決議
    可申請「個別協商一致性方案」，即由最大無擔保債權銀行
    依據前置協商清償方案之精神和原則，與債務人重新協商議
    訂符合債務人繳款能力之月付款金額，該方案最長為180 期
    ，利率最低為0%。是聲請人如認該清償協議之利率、期數有
    調整之必要俾利其清償，自得再向最大無擔保債權銀行申請
    協商，併予指明。
六、至於所繳納郵務送達費4,760 元，則待本件更生聲請事件確
    定後，如尚有剩餘郵資餘額，再予檢還聲請人，附此敘明。
中    華    民    國    100   年    4     月    29    日
              民事第一庭     法  官   黃信滿
上為正本係照原本作成
如不服本裁定，應於裁定送達後10日內，以書狀向本院提出抗告
，並繳納抗告費新臺幣1千元
中    華    民    國    100   年    4     月    29    日
                             書記官   莊琬婷